【裁判字號】    99,審交訴,1
【裁判日期】    990226
【裁判案由】    公共危險等
【裁判全文】
臺灣高雄地方法院刑事判決             99年度審交訴字第1號
公  訴  人  臺灣高雄地方法院檢察署檢察官
被      告  乙○○
            丁○○
共      同
選任辯護人  柳聰賢律師
上列被告因公共危險等案件，經檢察官提起公訴（98年度偵字第
28303 、34749 號），被告於準備程序中就被訴事實為有罪之陳
述，經本院告知簡式審判程序之旨，並聽取被告與公訴人之意見
後，本院合議庭裁定由受命法官獨任進行簡式審判程序，判決如
下：
    主  文
乙○○犯過失致人於死罪，處有期徒刑陸月；又犯肇事致人死亡
逃逸罪，累犯，處有期徒刑拾月。應執行有期徒刑壹年貳月。
丁○○犯頂替罪，累犯，處有期徒刑肆月，如易科罰金，以新臺
幣壹仟元折算壹日。
    事實及理由
一、本件犯罪事實，除補充為「乙○○前因施用、販賣毒品案件
    ，分別經本院以民國80年度訴字第724 號判處有期徒刑3 年
    確定、以81年度易字第5189號判處有期徒刑5 月確定，上開
    2 罪經裁定應執行有期徒刑3 年4 月確定；又因違反肅清煙
    毒條例案件，經臺灣高等法院高雄分院以81年度上訴字第25
    68號判處有期徒刑10年、3 年2 月，應執行刑有期徒刑12年
    4 月確定，上開各應執行刑接續執行，於89年7 月25日假釋
    出監，嗣經裁定減刑，於96年10月27日因假釋期滿未經撤銷
    視為執行完畢；丁○○前因運輸毒品案件，經本院以93年度
    訴字第1744號判處有期徒刑3 年8 月確定，於96年4 月10日
    假釋出監，於97年5 月13日假釋期滿未經撤銷而視為執行完
    畢」，及補充被告2 人於本院審理時之自白為證據外，其餘
    均引用起訴書所載（如附件）。
二、核被告乙○○所為，係犯刑法第276 條第1 項過失致人於死
    罪及第185 條之4 肇事致人死亡逃逸罪；核被告丁○○所為
    ，係犯刑法第164 條第2 項頂替罪。被告乙○○所犯上開2
    罪，犯意各別，行為互殊，應予分論併罰。被告2 人分別有
    前開受有期徒刑執行完畢之情形，此均有臺灣高等法院被告
    前案紀錄表在卷可佐，被告乙○○、丁○○分別於徒刑執行
    完畢5 年之內故意再犯本件肇事逃逸、頂替罪，均係有期徒
    刑以上之罪，皆為累犯，應依法加重其刑。至辯護人主張被
    告丁○○應有刑法第166 條之適用，惟刑法第166 條係規定
    ：「犯前條之罪，於他人刑事被告案件裁判確定前自白者，
    減輕或免除其刑」，其所稱「犯前條之罪」，即指犯刑法第
    165 條之罪，被告丁○○係犯刑法第164 條第2 項之頂替罪
    ，自無依刑法第166 條規定減輕或免除其刑之餘地，附此敘
    明。
三、爰審酌被告乙○○於行車時超速駕駛，造成被害人王蘇不死
    亡此種無法挽回之憾事，其行為所造成之損害難謂輕微，而
    其於肇事後，竟因害怕而未對被害人施予救助即逃逸，並考
    量被告乙○○就該車禍事故發生之過失程度，事故發生之時
    間、地點及被告乙○○逕自離開所造成之危險，及被告乙○
    ○犯後坦承犯行，已與被害人家屬達成和解並賠償被害人家
    屬，被告乙○○之家庭狀況，及斟酌被告乙○○、檢察官及
    辯護人對刑度之意見等一切情狀，分別量處如主文所示之刑
    ，並定應執行刑。另審酌被告丁○○僅因受被告乙○○平日
    照顧，即為被告乙○○頂罪，將國家司法視為無物，其觀念
    洵有需矯正之處，其行為亦不足取，並考量被告丁○○於警
    詢、偵查及審理中均坦白犯行，態度尚可等一切情狀，認檢
    察官求處有期徒刑4 月，應屬允當，而量處如主文所示之刑
    ，並參酌其犯罪情狀，諭知如主文所示易科罰金之折算標準
    。至辯護人請求就被告乙○○肇事逃逸之犯行依刑法第59條
    酌減並給予易科罰金機會乙節，按刑法第59條之酌量減輕其
    刑，必於犯罪之情狀，在客觀上足以引起一般同情，認為即
    予宣告法定低度刑期，猶嫌過重者，始有其適用（最高法院
    51 年 台上字第899 號判例意旨參照）。被告乙○○於肇事
    後，未對被害人施予急救，任由被害人倒臥於快車道上逕自
    離去，錯失救助被害人性命之最後機會，本院認就被告乙○
    ○之犯罪情狀，並無量處法定低度刑期猶嫌過重之情形，而
    未依刑法第59條予以酌減，併此敘明。
據上論斷，應依刑事訴訟法第273 條之1 第1 項、第299 條第1
項前段、第310 條之2 、第454 條第2 項，刑法第276 條第1 項
、第185 條之4 、第164 條第2 項、第47條第1 項、第41條第1
項前段、第51條第5款，刑法施行法第1條之1，判決如主文。
本案經檢察官戊○○到庭執行職務。
中    華    民    國    99    年    2     月    26    日
                    交通法庭    法  官  蔡書瑜
以上正本證明與原本無異。
如不服本判決應於收受送達後10日內向本院提出上訴書狀，並應
敘述具體理由；如未敘述上訴理由者，應於上訴期間屆滿後20日
內向本院補提理由書（均須按他造當事人之人數附繕本）「切勿
逕送上級法院」。
中    華    民    國    99    年    2     月    26    日
                                書記官  楊明月
附錄：論罪法條
中華民國刑法第276條第1項
因過失致人於死者，處 2 年以下有期徒刑、拘役或 2 千元以下
罰金。
中華民國刑法第185條之4
駕駛動力交通工具肇事，致人死傷而逃逸者，處 6 月以上 5 年
以下有期徒刑。
中華民國刑法第164條
藏匿犯人或依法逮捕拘禁之脫逃人或使之隱避者，處 2 年以下
有期徒刑、拘役或 5 百元以下罰金。
意圖犯前項之罪而頂替者，亦同。
附件：
臺灣高雄地方法院檢察署檢察官起訴書
                                     98年度偵字第28303號
                                     98年度偵字第34749號
    被      告  乙○○  男  38歲（民國○○年○○月○○日生）
                        住高雄縣鳳山市第二市場101號
                        國民身份證統一編號：Ｚ000000000號
    選任辯護人  柳聰賢律師
    被      告  丁○○  男  25歲（民國○○年○月○○日生）
                        住高雄市○○區○○路288巷36號5樓
                        之2
                        國民身份證統一編號：Ｚ000000000號
上列被告等因公共危險等案件，已經偵查終結，認應提起公訴，
茲將犯罪事實及證據並所犯法條分敘如下：
        犯罪事實
一、乙○○前因販賣毒品及施用毒品案件，經法院分別判處有期
    徒刑10年、3年2月、5月確定，並裁定應執行有期徒刑12年4
    月確定，經入監執行後，於民國89年7月25日假釋出監併付
    保護管束，保護管束期間嗣經法院裁定減刑並定應執行有期
    徒刑11年6月，而於96年7月16日保護管束期滿，未經撤銷假
    釋視為執行完畢；丁○○曾因運輸毒品案件，經法院判處有
    期徒刑3年8月確定，經入監執行後，於96年4月10日假釋出
    監併付保護管束，嗣於97年5月13日保護管束期滿，未經撤
    銷假釋期滿視為執行完畢，2人均不知悔改，乙○○於98年9
    月19日上午5時35分許，駕駛車號1885─XP號自小客車，沿
    高雄市前鎮區○○○路由北往南方向行駛於內側快車道上，
    行經中山二路與修文街交叉路口前約50公尺處時，本應注意
    該路段行車速限時速六十公里以下，不得超速行駛，且汽車
    行駛時，駕駛人應注意車前狀況並隨時採取必要之安全措施
    ，而當時天氣晴、晨光、道路係柏油路面、乾燥無缺陷、無
    障礙物、視距良好，並無不能注意之情事，竟疏於注意，貿
    然以時速70公里至80公里之速度超速行駛，適有行人王蘇不
    於該處通過安全島欲由東往西方向穿越中山二路，乙○○見
    狀因而閃避不及，所駕駛之自小客車左前車頭撞擊王蘇不，
    致王蘇不當場顱骨碎裂腦漿溢出而死亡。詎乙○○明知已撞
    擊行人並致人死傷，竟未下車查看並為其他適當必要之救助
    ，旋即駕車左轉修文街逃逸。嗣由警據報依目擊者黃豐雄、
    蔡育全提供肇事車輛之車號進行查緝時，丁○○於同日上午
    7時許，已獲悉乙○○上開駕車肇事行為後，明知乙○○係
    駕車肇事致人死傷並逃逸而觸犯刑罰之人，竟意圖使乙○○
    隱避上開肇事逃逸等犯行，而於同日上午11時許，前往高雄
    市政府警察局前鎮○○○○路派出所，向承辦該案之警員李
    源謙佯稱係駕車肇事者而頂替乙○○，使乙○○避免司法機
    關之調查，嗣經警詢問後發現丁○○所述與事實有所出入，
    丁○○始供出乙○○係真正肇事者，因而查獲上情。
二、案經王蘇不之子甲○○告訴及高雄市政府警局前鎮分局移送
    偵辦。證據並所犯法條
一、證據清單及待證事實：
┌──┬─────────┬─────────────┐
│編號│證據名稱          │待證事實                  │
├──┼─────────┼─────────────┤
│1   │被告乙○○於警詢及│1.坦承於上揭時、地以約70公│
│    │偵訊中之供述。    │  裡至80公里時速駕車，與適│
│    │                  │  從安全島走出之王蘇不發生│
│    │                  │  撞擊，致王蘇不倒地不治死│
│    │                  │  亡之事實。              │
│    │                  │2.坦承於肇事後未下車查看，│
│    │                  │  即直接駕車逃逸之事實。  │
│    │                  │3.其肇事返家並告知被告陳新│
│    │                  │  江肇事經過後，被告丁○○│
│    │                  │  即自願出面頂替被告乙○○│
│    │                  │  肇事刑責之事實。        │
├──┼─────────┼─────────────┤
│2   │被告丁○○於警詢及│1.坦承於上開時地向承辦警員│
│    │偵訊中之供述。    │  佯稱肇事車輛係由伊所駕駛│
│    │                  │  ，自願頂替被告乙○○肇事│
│    │                  │  刑責之事實。            │
│    │                  │2.被告乙○○於98年9月19日7│
│    │                  │  時許，即將其於當日5時35 │
│    │                  │  分許在上揭地點駕車撞人後│
│    │                  │  逃逸一事告知伊，足證被告│
│    │                  │  乙○○知悉其肇事撞擊行人│
│    │                  │  而逃逸之事實。          │
├──┼─────────┼─────────────┤
│3   │證人黃豐雄於警詢及│證人於98年9月19日5時35分許│
│    │偵訊中之證述。    │，在高雄市前鎮區○○○路與│
│    │                  │修文街路口，目擊一部車號  │
│    │                  │1885-X P號自小客車在快車道│
│    │                  │上急速行駛撞倒一名婦人，致│
│    │                  │該名婦人頭部受傷腦漿溢出，│
│    │                  │駕駛隨即逃逸現場之事實。  │
├──┼─────────┼─────────────┤
│4   │證人蔡育全於警詢中│證人於98年9月19日5時35分許│
│    │之證述。          │，聽到車禍撞擊聲後，目擊車│
│    │                  │號1885-XP號自小客車停在中 │
│    │                  │山路與修文街路口，且該車車│
│    │                  │頭損壞，並隨即駛離現場之事│
│    │                  │實。                      │
├──┼─────────┼─────────────┤
│5   │證人甲○○於偵訊中│被告丁○○於98年9月19日上 │
│    │之證述。          │午11時許，至高雄市政府警察│
│    │                  │局前鎮○○○○路派出所向警│
│    │                  │員佯稱肇事車輛由伊駕駛而頂│
│    │                  │替乙○○之事實。          │
├──┼─────────┼─────────────┤
│6   │證人即高雄市政府警│被告丁○○至高雄市政府警察│
│    │察局前鎮○○○○路│局前鎮○○○○路派出所，向│
│    │派出所警員呂光明於│承辦警員李源謙佯稱肇事車輛│
│    │偵訊中之證述。    │為伊駕駛而頂替乙○○之事實│
│    │                  │。                        │
├──┼─────────┼─────────────┤
│7   │道路交通事故現場圖│證明車禍現場情形、肇事自小│
│    │、道路交通事故調查│客車之左側有血跡擦痕留下、│
│    │報告表（一）（二）│該車之車損情形，及死者王蘇│
│    │、交通事故談話紀錄│不於車禍當場即顱骨破裂腦漿│
│    │表各1份、肇事現場 │溢出死亡等事實。          │
│    │及上開車輛車損照片│                          │
│    │23張。            │                          │
├──┼─────────┼─────────────┤
│8   │本署相驗筆錄、相驗│死者王蘇不與被告乙○○發生│
│    │屍體證明書、檢驗報│車禍，因顱骨破裂腦漿溢出死│
│    │告書各1份。       │亡之事實。                │
└──┴─────────┴─────────────┘
二、核被告乙○○所為，係犯刑法第276條第1項之過失致人於死
    罪嫌及同法第185條之4之肇事逃逸罪嫌。被告丁○○所為，
    係犯刑法第164條第2項、第1項之頂替罪嫌。被告乙○○所
    犯前開2罪間，犯意各別，行為互殊，請予分論併罰。又被
    告乙○○、丁○○前分別受有如犯罪事實欄所示有期徒刑執
    行完畢，有本署刑案資料查註紀錄表附卷可參，被告乙○○
    於5年內故意再犯本件有期徒刑以上之肇事逃逸罪，被告丁
    ○○於5年內故意再犯本件有期徒刑以上之頂替罪，均為累
    犯，請依刑法第47條第1項規定加重其刑。
三、依刑事訴訟法第251條第1項提起公訴。
    此    致
臺灣高雄地方法院
中    華    民    國    98    年    12    月    11    日
                              檢  察  官  丙  ○  ○

司法院資訊處製作；財團法人民間司法改革基金會備份。
